---
title: "RLdrop: Direct Dropbox API Access vanuit R"
output: rmarkdown::html_vignette
vignette: >
  %\VignetteIndexEntry{RLdrop: Direct Dropbox API Access vanuit R}
  %\VignetteEngine{knitr::rmarkdown}
  %\VignetteEncoding{UTF-8}
---

```{r setup, include = FALSE}
knitr::opts_chunk$set(
  collapse = TRUE,
  comment = "#>",
  eval = FALSE
)
```

## Waarom RLdrop?

De Dropbox desktop client synchroniseert bestanden op de achtergrond, maar
je hebt geen controle over de volgorde of het moment. Als je vanuit een
R-script een specifiek bestand nodig hebt — of wilt uploaden — wil je niet
wachten tot de client klaar is met synchroniseren.

**RLdrop** communiceert rechtstreeks met de Dropbox API v2 via `httr`,
volledig los van de desktop client. Dit geeft je:
- On-demand toegang tot specifieke bestanden
- Controle over upload- en downloadtijdstip
- Functionaliteit voor bestandsbeheer (verplaatsen, verwijderen, zoeken)
- Vergelijking tussen lokale en Dropbox-mappen


## Stap 1: Dropbox App aanmaken

Voordat je RLdrop kunt gebruiken, heb je een Dropbox App nodig. Dit is een
eenmalige setup.

1. Ga naar <https://www.dropbox.com/developers/apps>
2. Klik op **Create app**
3. Kies **Scoped access**
4. Kies **Full Dropbox** (toegang tot alle bestanden)
5. Geef de app een naam (bijv. "RLdrop")
6. Klik op **Create app**

### Permissions instellen

Na het aanmaken van de app moet je de juiste permissions aanzetten:

1. Ga naar het tabblad **Permissions** van je app
2. Zet de volgende scopes aan:
   - `files.metadata.read` — nodig voor list, exists, file_info, compare
   - `files.metadata.write` — nodig voor move, delete, create_folder
   - `files.content.read` — nodig voor download
   - `files.content.write` — nodig voor upload
3. Klik op **Submit** onderaan de pagina

**Let op:** permissions kunnen alleen gewijzigd worden *voordat* je een
token genereert. Als je achteraf permissions toevoegt, moet je een nieuw
refresh token aanvragen.


## Stap 2: Refresh token verkrijgen

RLdrop gebruikt een **refresh token** in plaats van een kort-levend access
token. Een refresh token verloopt niet en wordt automatisch gebruikt om
steeds een nieuw access token op te halen wanneer dat nodig is.

### App Key en App Secret ophalen

1. Ga naar het tabblad **Settings** van je app
2. Noteer de **App key** en **App secret** (klik op "Show" om het secret
   te zien)

### Autorisatiecode ophalen

Open een browser en ga naar de volgende URL (vervang `JOUW_APP_KEY` door
je eigen App key):

```
https://www.dropbox.com/oauth2/authorize?client_id=JOUW_APP_KEY&response_type=code&token_access_type=offline
```

De parameter `token_access_type=offline` is essentieel — dit zorgt ervoor
dat je een **refresh token** krijgt in plaats van alleen een kort-levend
access token.

1. Log in bij Dropbox (als je dat nog niet bent)
2. Klik op **Continue** en **Allow**
3. Je krijgt een **autorisatiecode** te zien — kopieer deze

### Autorisatiecode omwisselen voor refresh token

Voer het volgende uit in R (vervang de drie waarden door je eigen gegevens):

```{r refresh-token}
# Eenmalig uitvoeren om je refresh token te verkrijgen
response <- httr::POST(
  "https://api.dropbox.com/oauth2/token",
  body = list(
    code       = "JOUW_AUTORISATIECODE",
    grant_type = "authorization_code"
  ),
  httr::authenticate("JOUW_APP_KEY", "JOUW_APP_SECRET"),
  encode = "form"
)

resultaat <- httr::content(response)

# Dit is je refresh token — sla dit veilig op!
resultaat$refresh_token
```

**Belangrijk:** de autorisatiecode is eenmalig bruikbaar. Als je een fout
krijgt, ga dan terug naar de browser-stap en genereer een nieuwe code.


## Stap 3: Credentials opslaan

Sla de drie credentials op als omgevingsvariabelen in je `.Renviron`
bestand zodat ze nooit in je code staan:

```{r renviron}
# Opent het .Renviron bestand in je editor
usethis::edit_r_environ()
```

Voeg de volgende regels toe:

```
DROPBOX_APP_KEY=jouw_app_key
DROPBOX_APP_SECRET=jouw_app_secret
DROPBOX_REFRESH_TOKEN=jouw_refresh_token
```

**Herstart R** na het opslaan. Je kunt controleren of de variabelen
correct zijn ingesteld:

```{r check-env}
nchar(Sys.getenv("DROPBOX_APP_KEY")) > 0
nchar(Sys.getenv("DROPBOX_APP_SECRET")) > 0
nchar(Sys.getenv("DROPBOX_REFRESH_TOKEN")) > 0
```

## Stap 4: Verbinding testen

```{r test-token}
library(RLdrop)

# Eerste aanroep haalt een nieuw access token op via de Dropbox API
token <- dropbox_token()
# [DROPBOX] Nieuw access token ophalen...
# [DROPBOX] Nieuw token opgehaald, geldig tot 14:32:10

# Volgende aanroepen binnen ~4 uur geven het gecachede token terug
token <- dropbox_token()
# [DROPBOX] Geldig gecached token gebruikt
```

Alle functies in RLdrop gebruiken `token = dropbox_token()` als standaard,
dus in de praktijk hoef je het token niet handmatig op te halen — het
gebeurt automatisch.


## Bestanden downloaden

### Enkel bestand

```{r download-file}
# Download een bestand naar een lokaal pad
dropbox_download_file(
  dropbox_path = "/data/rapport.xlsx",
  local_path   = "D:/lokaal/rapport.xlsx"
)

# Resultaat opvangen en direct inlezen
pad <- dropbox_download_file("/data/settings.rds", tempfile(fileext = ".rds"))
config <- readRDS(pad)
```

### Volledige map

```{r download-folder}
# Platte map (geen submappen)
dropbox_download_folder(
  dropbox_folder = "/data/parquet",
  local_folder   = "D:/lokaal/parquet"
)

# Inclusief submappen
dropbox_download_folder(
  dropbox_folder = "/projecten/2026",
  local_folder   = "D:/lokaal/projecten/2026",
  recursive      = TRUE
)
```

### Snelle download via zip

Voor grote mappen is de zip-methode aanzienlijk sneller dan per-bestand
downloaden:

```{r download-zip}
# Enkele map als zip (max 10.000 bestanden / 20GB)
dropbox_download_zip(
  dropbox_folder = "/data/parquet/year=2024",
  local_folder   = "D:/lokaal/parquet/year=2024"
)

# Grote map: automatisch per submap als aparte zip
dropbox_download_folder_zip(
  dropbox_folder = "/Datasets/groot",
  local_folder   = "D:/lokaal/groot"
)
```


## Bestanden uploaden

```{r upload}
# Enkel bestand (automatische keuze: gewoon of chunked bij >140MB)
dropbox_upload("D:/data/rapport.xlsx", "/data/rapport.xlsx")

# Hele map uploaden, inclusief submappen
dropbox_upload_folder(
  local_folder   = "D:/output",
  dropbox_folder = "/output",
  recursive      = TRUE
)
```

Bestanden groter dan 140MB worden automatisch via een chunked upload
session verstuurd. Je kunt de drempel aanpassen:

```{r upload-large}
# Chunked upload al vanaf 50MB
dropbox_upload(
  local_path           = "D:/data/groot.csv",
  dropbox_path         = "/data/groot.csv",
  large_file_threshold = 50 * 1024 * 1024
)
```


## Mapinhoud bekijken

```{r list}
# Inhoud van een map als data.frame
dropbox_list_folder("/data")
#>         naam                pad   type grootte           gewijzigd
#> 1  data.csv     /data/data.csv   file   51200 2025-03-01 14:00:00
#> 2   archief      /data/archief folder      NA                <NA>
#> 3 rapport.xlsx /data/rapport.xlsx file  2048 2025-06-10 09:30:00

# Alleen bestanden, recursief
bestanden <- dropbox_list_folder("/data", recursive = TRUE, type = "file")

# Alleen submappen
submappen <- dropbox_list_folder("/data", type = "folder")

# Totale grootte berekenen
df <- dropbox_list_folder("/data", recursive = TRUE, type = "file")
sprintf("Totaal: %.1f MB", sum(df$grootte, na.rm = TRUE) / 1024 / 1024)
```


## Bestandsinformatie en bestaan controleren

```{r metadata}
# Controleer of een pad bestaat
dropbox_exists("/data/rapport.xlsx")
#> [1] TRUE

dropbox_exists("/niet/bestaand/pad")
#> [1] FALSE

# Metadata van een enkel bestand
info <- dropbox_file_info("/data/rapport.xlsx")
info$naam      # "rapport.xlsx"
info$grootte   # 2048
info$gewijzigd # 2025-06-10 09:30:00
info$revisie   # "abc123def"

# Handig als guard voor downloads
if (dropbox_exists("/data/nieuw.parquet")) {
  dropbox_download_file("/data/nieuw.parquet", "lokaal.parquet")
}
```


## Zoeken

```{r search}
# Zoek op bestandsnaam
dropbox_search("rapport")
#>              naam                    pad   type grootte           gewijzigd
#> 1 rapport_2025.xlsx /data/rapport_2025.xlsx file  8192 2025-04-01 10:00:00
#> 2        rapporten           /rapporten folder    NA                  <NA>

# Zoek in een specifieke map
dropbox_search("2026", path = "/projecten")

# Filter op extensie
dropbox_search("export", extensions = c("csv", "xlsx"))

# Meer resultaten
resultaten <- dropbox_search("parquet", max_results = 500)
```


## Bestanden beheren

### Verplaatsen en hernoemen

```{r move}
# Bestand verplaatsen naar andere map
dropbox_move("/data/rapport.xlsx", "/archief/rapport.xlsx")

# Bestand hernoemen (zelfde map, andere naam)
dropbox_move("/data/draft.csv", "/data/final.csv")

# Map verplaatsen (inclusief inhoud)
dropbox_move("/projecten/oud", "/archief/oud")
```

### Verwijderen

```{r delete}
# Bestand verwijderen (gaat naar Dropbox prullenbak)
dropbox_delete("/data/temp.csv")

# Map verwijderen (inclusief alle inhoud)
dropbox_delete("/temp/oude_exports")

# Veilig verwijderen: controleer eerst of het bestaat
if (dropbox_exists("/data/temp.csv")) {
  dropbox_delete("/data/temp.csv")
}
```

### Map aanmaken

```{r create-folder}
# Map aanmaken (tussenliggende mappen worden automatisch aangemaakt)
dropbox_create_folder("/projecten/2026/Q3")

# Alleen aanmaken als de map nog niet bestaat
if (!dropbox_exists("/data/exports")) {
  dropbox_create_folder("/data/exports")
}
```


## Lokale map vergelijken met Dropbox

Controleer of een lokale kopie nog synchroon loopt met Dropbox:

```{r compare}
# Vergelijk op naam en grootte
resultaat <- dropbox_compare_folder(
  local_folder   = "D:/data/parquet",
  dropbox_folder = "/data/parquet"
)
#> [DROPBOX] 15 lokale bestanden gevonden
#> [DROPBOX] 18 Dropbox-bestanden gevonden
#>
#> [DROPBOX] Vergelijking voltooid:
#>   Gelijk:             12
#>   Alleen lokaal:       3
#>   Alleen Dropbox:      3
#>   Grootte verschilt:   0
#>   Datum verschilt:     0
#>   Totaal:             18

# Inclusief datumvergelijking en submappen
resultaat <- dropbox_compare_folder(
  local_folder   = "D:/projecten/2026",
  dropbox_folder = "/projecten/2026",
  recursive      = TRUE,
  compare_date   = TRUE
)

# Alleen bestanden met problemen bekijken
problemen <- resultaat[resultaat$status != "gelijk", ]

# Welke bestanden ontbreken lokaal?
ontbrekend <- resultaat[resultaat$status == "alleen_dropbox", ]
```


## Veelvoorkomende workflows

### Download alleen nieuwe bestanden

```{r workflow-sync}
# Vergelijk eerst, download dan alleen wat ontbreekt
vergelijking <- dropbox_compare_folder(
  local_folder   = "D:/data",
  dropbox_folder = "/data",
  compare_date   = FALSE
)

ontbrekend <- vergelijking[vergelijking$status == "alleen_dropbox", ]

if (nrow(ontbrekend) > 0) {
  token <- dropbox_token()
  for (naam in ontbrekend$naam) {
    dropbox_download_file(
      dropbox_path = paste0("/data/", naam),
      local_path   = file.path("D:/data", naam),
      token        = token
    )
  }
  message(sprintf("%d nieuwe bestanden gedownload", nrow(ontbrekend)))
}
```

### Upload resultaten na een analyse

```{r workflow-upload}
# Sla resultaat op en upload naar Dropbox
saveRDS(model, "D:/output/model.rds")

dropbox_create_folder("/resultaten/2026-05")  # als map nog niet bestaat
dropbox_upload("D:/output/model.rds", "/resultaten/2026-05/model.rds")
```

### Zoek en download

```{r workflow-search}
# Zoek alle parquet bestanden en bekijk de totale grootte
bestanden <- dropbox_search("parquet", extensions = "parquet", max_results = 500)
sprintf("Gevonden: %d bestanden (%.1f MB)",
  nrow(bestanden),
  sum(bestanden$grootte, na.rm = TRUE) / 1024 / 1024
)
```


## Troubleshooting

### "DROPBOX_APP_KEY is niet ingesteld in .Renviron"

De omgevingsvariabelen zijn niet gevonden. Controleer:

1. Staat er een `.Renviron` bestand? Open via `usethis::edit_r_environ()`
2. Staan de variabelen er correct in (zonder aanhalingstekens rond de waarden)?
3. Heb je R herstart na het opslaan?

### "invalid_grant" bij token ophalen

De autorisatiecode is verlopen of al gebruikt. Genereer een nieuwe code
via de browser-URL uit Stap 2.

### "insufficient_permissions"

Je Dropbox app mist de juiste scopes. Ga naar de **Permissions** tab van
je app op <https://www.dropbox.com/developers/apps>, zet de benodigde
scopes aan, en genereer daarna een **nieuw** refresh token (Stap 2 opnieuw
doorlopen).

### Refresh token kwijt?

Een refresh token kan niet worden opgehaald uit Dropbox. Je moet Stap 2
opnieuw doorlopen om een nieuw refresh token te genereren. Het oude token
blijft geldig totdat je het expliciet intrekt via de app-instellingen.
